臺灣新竹地方法院民事裁定  
111年度消債更字第65號
聲  請  人  
即債務人    葉依萍  

相  對  人  
即債權人    聯邦商業銀行股份有限公司


法定代理人  林鴻聯  



相  對  人  
即債權人    永豐商業銀行股份有限公司

法定代理人  陳嘉賢  
代  理  人  呂亮毅  
相  對  人  
即債權人    玉山商業銀行股份有限公司


法定代理人  黃男州  

代  理  人  林慧琪  
相  對  人  
即債權人    凱基商業銀行股份有限公司


法定代理人  魏寶生  



相  對  人  
即債權人    台新國際商業銀行股份有限公司


法定代理人  吳東亮  

相  對  人  
即債權人    滙誠第一資產管理股份有限公司

法定代理人  莊仲沼  
相  對  人  
即債權人    台新資產管理股份有限公司

法定代理人  吳統雄  
相  對  人  
即債權人    良京實業股份有限公司

法定代理人  平川秀一郎



相  對  人  
即債權人    元大國際資產管理股份有限公司

法定代理人  宋耀明  
代  理  人  楊富傑  
上列當事人因消費者債務清理條例聲請更生事件，本院裁定如下
：
    主  文
債務人葉依萍自中華民國一一一年九月二十七日下午五時起開始
更生程序。
命司法事務官進行本件更生程序。
    理  由
一、按債務人不能清償債務或有不能清償之虞者，得依本條例所
    定更生或清算程序，清理其債務；債務人無擔保或無優先權
    之本金及利息債務總額未逾新臺幣（下同）1,200萬元者，
    於法院裁定開始清算程序或宣告破產前，得向法院聲請更生
    ；債務人對於金融機構負債務者，在聲請更生或清算前，應
    向最大債權金融機構請求協商債務清償方案，或向其住、居
    所地之法院或鄉、鎮、市、區調解委員會聲請債務清理之調
    解，消費者債務清理條例（下稱消債條例）第3條、第42條
    第1項、第151條第1項定有明文。此係採前置協商主義，是
    債務人於協商程序中，自應本於個人實際財產及收支狀況，
    依最大誠信原則，商討解決方案。如終究不能成立協商，於
    聲請更生或清算時，法院審酌上開條文所謂「不能清償或有
    不能清償之虞」，允宜綜衡債務人全部收支、信用及財產狀
    況，評估是否因負擔債務，而不能維持人性尊嚴之最基本生
    活條件，所陳報之各項支出，是否確屬必要性之支出，如曾
    有協商方案，其條件是否已無法兼顧個人生活之基本需求等
    情，為其判斷之準據。又法院開始更生程序之裁定，應載明
    其年、月、日、時，並即時發生效力。法院開始更生或清算
    程序後，得命司法事務官進行更生或清算程序，必要時得選
    任律師、會計師或其他適當之自然人或法人一人為監督人或
    管理人，同條例第45條第1項、第16條第1項亦有明文。
二、本件聲請意旨略以：
　　聲請人前有不能清償債務之情事，而積欠債務數額共計3,95
    6,909元（本院卷第21頁），聲請人前於民國（下同）110年
    7月間與最大債權銀行即台新國際商業銀行股份有限公司（
    下稱台新銀行）前置協商，台新銀行提出分180期、0利率、
    每月清償2,143元之還款條件（本院卷第67、265頁），惟前
    置協商不成立，聲請人於111年5月26日具狀聲請更生。為此
    ，爰依消債條例請求裁定准許更生等語。
三、經查：
㈠、聲請人於提出本件更生之聲請前，曾於110年7月間與最大債
    權銀行即台新銀行前置協商不成立，此有前置協商不成立通
    知書附卷可憑（本院卷第67、265頁），堪認聲請人已依消
    債條例之規定申請前置協商未能成立。是以，本件聲請人所
    為本件更生聲請可否准許，即應綜衡聲請人之全部收支、信
    用、財產及勞力（技術）、年齡等狀況，審究其現況是否有
    不能清償債務或有不能清償之虞之情事而定。
㈡、關於聲請人之財產收入及支出部分：聲請人名下有7筆有效保
    單（含個人及團體保險），此有本院依職權調查聲請人之法
    務部－高額壽險資訊連結作業表及稅務電子閘門財產所得調
    件明細表等件附卷可憑（本院卷第85-91頁），先予敘明。
    聲請人陳稱現為房仲業內勤（百富不動產仲介有限公司），
    月薪約25,000元，沒有加班費，年終獎金約1個月薪水，沒
    有其他獎金，沒有其他工作，沒有領取補助等語（本院卷第
    153-154頁），並提出110年8月至111年5月薪資明細、勞保
    職保被保險人投保資料表等件在卷為憑（本院卷第235-243
    、251-255頁），則本院即暫以聲請人前開陳報每月收入，
    連同均分後之年終獎金合計約27,083元（計算式：25,000元
    ＋25,000元÷12），作為計算聲請人目前償債能力之依據；又
    聲請人主張其每月生活必要支出為：其個人生活必要支出12
    ,500元（即伙食費10,000元、生活日用品1,000元、交通費5
    00元、電信費1,000元）、次女扶養費8,000元、長女扶養費
    扣除補助後仍需負擔4,200元，總計：24,700元（本院卷第1
    9、231頁）。經查：就長女扶養費4,200元、次女扶養費8,0
    00元之部分，經聲請人到庭陳述略以：長女及次女之父親過
    世，伊需獨自負擔長女及次女扶養費，長女已經21歲，有領
    德水源機構社會補助每月16,000元，因為長女有身心障礙，
    住在那裡，每月費用23,000元，政府每月補助16,000元，另
    外還有單親補助，所以每月要付4,000多元給機構。次女現
    年17歲，就讀新生護專。至於第三、四名子女由前夫扶養，
    因為前夫知道伊沒錢，所以沒有要扶養費等語（本卷卷第15
    3-154頁），業據其提出戶籍謄本、長女之中度身心障礙證
    明、衛生福利部所屬及主管身心障礙福利機構辦理身心障礙
    者日間照顧及住宿式照顧收費及補助標準一覽表等件在卷為
    證（本院卷第29-31、69-71、245、249頁），堪信真實，故
    認聲請人主張每月負擔長女扶養費4,200元、次女扶養費8,0
    00元並無不當；至聲請人上開主張其個人生活必要支出12,5
    00元部分，未逾衛生福利部公告臺灣省111年每人每月最低
    生活費1.2倍即17,076元（111年度每月生活所必需數額一覽
    表，本院卷第279頁），應可採認，則本件聲請人每月生活
    必要支出為其個人生活必要支出12,500元、長女扶養費4,20
    0元、次女扶養費8,000元，總計：24,700元，洵堪認定。
㈢、從而，以聲請人每月收入約27,083元，扣除每月必要生活支
    出24,700元後，賸餘2,383元可供清償，雖可負擔上開最大
    債權銀行提出每月清償2,143元之還款條件，惟衡以其尚積
    欠4家資產管理公司之債務需另行協商還款，聲請人顯無力
    同時負擔清償，遑論聲請人現積欠之債務，其利息部分等仍
    持續增加中，堪認聲請人客觀上經濟狀況已有不能清償債務
    之情形，而有藉助更生制度調整其與債權人間之權利義務關
    係以重建其經濟生活之必要。
四、綜上所述，聲請人係一般消費者，其已達不能清償債務之程
     度，其中無擔保或無優先權之債務未逾1,200萬元，且未經
    法院裁定開始清算程序或宣告破產；又查無消債條例第6條
    第3項、第8條或第46條各款所定駁回更生聲請之事由存在，
    則聲請人聲請更生，應屬有據。本件聲請人聲請更生既經准
    許，併依上開規定命司法事務官進行本件更生程序，爰裁定
    如主文。至聲請人於更生程序開始後，應提出足以為債權人
    會議可決或經法院認為公允之更生方案以供採擇，而司法事
    務官於進行本件更生程序、協助債務人提出更生方案時，亦
    應依債務人之薪資變化、社會常情及現實環境衡量債務人之
    償債能力，並酌留其生活上應變所需費用，進而協助債務人
    擬定允當之更生方案，始符消債條例重建債務人經濟生活之
    立法目的，附此敘明。
五、另聲請人每月支出次女扶養費部分，因聲請人之次女為93年
    9月出生，現已年滿18歲（本院卷第79頁），目前就讀護專
    ，應無受長期扶養之必要，應由司法事務官另行裁定分階段
    清償之更生方案，方屬合理，亦併予敘明。
中　　華　　民　　國　　111 　年　　9 　　月　　27　　日
                  民事第二庭法　　　官　林麗玉
以上正本係照原本作成。
本裁定不得抗告。
中　　華　　民　　國　　111 　年　　9 　　月　　27　　日
                            書  記  官　郭春慧